臺灣新北地方法院民事判決
110年度小上字第149號
上  訴  人  新加坡商艾星國際有限公司台灣分公司

法定代理人  曾慧雯  
訴訟代理人  陳鴻瑩  
被  上訴人  林文松  
訴訟代理人  葉家寶  
上列當事人間請求給付電信費等事件，上訴人對於中華民國110
年8月10日本院三重簡易庭110年度重小字第1341號第一審判決提
起上訴，本院判決如下：
    主  文
上訴駁回。
第二審訴訟費用新臺幣1,500元由上訴人負擔。
    事實及理由
一、按對於小額訴訟程序第一審判決之上訴，非以其違背法令為
    理由，不得為之，又其上訴狀內應記載上訴理由，表明下列
    各款事項：㈠原判決所違背之法令及其具體內容；㈡依訴訟資
    料可認為原判決有違背法令之具體事實，民事訴訟法第436
    條之24第2項、第436條之25分別定有明文。查上訴人提起上
    訴，指摘原判決就本件電信費及補償款適用2年短期時效，
    係判決違背法令等語，就形式上觀之，符合民事訴訟法第43
    6條之24第2項規定，本件上訴尚屬合法。復按小額程序第二
    審判決，經兩造同意者，得不經言詞辯論為之，民事訴訟法
    第436條之29第1款定有明文。兩造業於準備程序期日同意本
    件適用上開條款（見本院卷第80頁），爰不經言詞辯論而為
    判決。
二、上訴人主張：㈠被上訴人前向訴外人台灣大哥大股份有限公
    司（下稱台哥大公司）申請租用門號為0000-000000、0000-
    000000號（下稱系爭門號）自啟用日起須繼續使用1年，若
    有違反，應補償台哥大公司共新臺幣（下同）19,000元之補
    償款。又台哥大公司為寄送帳單及計算之便利，將使用系爭
    門號之電信費用合併計算於0000-000000電信門號內。嗣被
    上訴人使用系爭門號後逾期未繳款，尚積欠電信費23,517元
    （下系爭電信費）未清償，且被上訴人使用系爭門號之時間
    均未滿1年，另應補償台哥大公司19,000元（下稱系爭補償
    款），故被上訴人共積欠42,517元未清償。嗣台哥大公司於
    民國103年1月3日將上開債權讓與聖文森商榮昇資產管理股
    份有限公司台灣分公司，該分公司又將該債權讓與上訴人，
    故上訴人自得依電信契約及債權讓與之法律關係，請求被上
    訴人給付上開款項。㈡原審以電信費為電信業者提供商品之
    代價；手機專案補償款亦屬電信業者販售商品之代價，非違
    約金，有民法第127條第8款2年短期時效之適用，且被上訴
    人已為時效抗辯為由，駁回上訴人之請求。惟請求權時效，
    在民法無特別規定時，原則上應適用民法第125條第1項所定
    15年一般時效規定，我國自74年民法修正迄今，既不曾於民
    法第125條至127條增列電信費時效之相關規定，可見電信費
    並非被視為「商品代價」，電信費請求權時效即應適用民法
    第125條第1項規定。另專案補償款係債務人發生違約情事，
    經原債權人即電信業者終止電信契約始發生，專案補償款金
    額多寡，視債務人所餘租期長短而定，與月租費、手機價金
    於簽約時即已固定有所不同，是其性質應屬違約金無疑，又
    違約金權非屬從權利，請求權時效應為15年。是原審以系爭
    電信費及補償款應適用民法第127條第8款規定，認定上訴人
    本件請求權罹於時效，顯然違背法令。㈢茲因被上訴人於原
    審為時效抗辯，上訴人願就請求之利息逾5年以上部分減縮
    不請求，即利息部分減縮請求被上訴人給付自本件支付命令
    聲請狀遞狀日（110年2月25日）往前推算5年，即自105年2
    月26日起至清償日止，按年息5%計算之利息等語。其上訴聲
    明：原判決廢棄。前開廢棄部分，被上訴人應給付上訴人
    42,517元，及其中23,517元自105年2月26日起至清償日止，
    按年息5%計算之利息。
三、被上訴人答辯略以：電信服務為商品之一種，當然有2年短
    期時效之適用；專案補償款依實務多數見解認非屬違約金，
    亦有2 年時效之適用等語，並答辯聲明：上訴駁回。
四、本院之判斷：
　㈠按「電信」係指利用有線、無線，以光、電磁系統或其他科
    技產品發送、傳輸或接收符號、信號、文字、影像、聲音或
    其他性質之訊息，「電信服務」，係指利用電信設備所提供
    之通信服務，電信法第2條第1、3款分別定有明文。又民法
    第127條第8款之「商品」，法文上雖無明確定義，惟該條所
    定之請求權，在立法上均有宜速履行或應速履行之目的。復
    按民法第127條第8款所定商人、製造人、手工業人所供給之
    商品及產物之代價，係指商人就其所供給之商品及製造人、
    手工業人就其所供給之產物之代價而言，蓋此項代價債權多
    發生於日常頻繁之交易，故賦予較短期之時效期間以促從速
    確定（最高法院39年台上字第1586號判例意旨可資參照）。
    是所謂「商品」定義之範圍，應自該商品是否屬「日常頻繁
    之交易，且有促從速確定必要性」以為觀察。就固體、液體
    及氣體之外的各種能源，諸如熱、光、電氣、電子、電磁波
    、放射線、核能等，在技術上已能加以控制支配，工商業及
    日常生活上已普遍使用，倘有頻繁交易且有從速確定之必要
    者，自應順應社會變遷並應立法目的而為適度擴張，並無將
    本條之商品限定為有體動產之必要。電信業者既以提供行動
    通信網路系統發送、接收、傳遞電磁波之方式，供其用戶發
    送、傳輸或接收符號、信號、文字、影像、聲音、網路訊號
    ，並基此向其用戶按月收取通話費、上網費、月租費，則該
    行動通信網路系統自屬電信業者營業上供給之「商品」，且
    現今社會行動通信業務蓬勃發展，此類債權應有從速促其確
    定之必要性，應認電信業者所提供予用戶之行動通話網路系
    統，亦為民法第127條第8款所稱之「商品」，是電信費請求
    權自有該條2年短期時效之適用。上訴人主張：自74年民法
    修正迄今，既不曾於民法第125條至127條增列電信費時效之
    相關規定，可見電信費並非被視為「商品代價」，電信費請
    求權時效應適用民法第125條第1項所定15年期間云云，顯拘
    泥於法條文字，且與現今社會通念相違，自無足採。
　㈡系爭補償款部分，查：被上訴人向台哥大公司申辦系爭門號
    ，為401型以秒計費專案，被上訴人並依該專案內容取得台
    哥大公司提供之BB Storm(3.5G)(CBG)手機商品各 1支乙情
    ，有上訴人所提行動通信網路業務服務申請書在卷可稽（見
    本院110年司促字第6065號卷第13、15頁）。觀諸上開申請
    書約定：「限制退租期間及資費：24個月；前12個月須選
    用401型以上資費，第13個月起可轉換為200型以上資費。於
    前12個月須同時用BlackBerry390型（下稱BB 390型）以上
    加值資費，專案限制限租期間及優惠期間，2G及3G合併計算
    。提前終止補償條款：於前12個月轉換為低於401型之資費
    ，應補償台灣大哥大7,100元，於13-24個月轉換為低於200
    型之資費，應補償5,000元；於前12個月轉換成為BB390型之
    加值資費或取消Blackberry服務，應補償2,400元；於前12
    個月退租或被銷號，應補償7,100元+2,400元；於第13-24個
    月退租或被銷號，應補償5,000元」之條款文義，可知被上
    訴人向台哥大公司申辦系爭門號使用，須承諾持續門號一定
    期間（即綁約），並定期支付約定或台哥大公司同意其轉換
    之資案月租費，方得以0元或優惠之專案價取得台哥大公司
    所提供之手機所有權，倘被上訴人於期限內變更為較低之資
    費方案，甚或因退租或被銷號而停機時，台哥大公司即依所
    計算之遞減金額以補償名義向被上訴人收取減免之手機優惠
    價差。換言之，該補償款係被上訴人未綁約應支付之手機價
    金與其因綁約而取得0元或優惠價手機間之差額，是系爭補
    償款仍屬台哥大公司販賣手機商品之代價，並非違約金，而
    有民法第127條第8款所規定2年期時效之適用。
　㈢綜上所述，系爭電信費及補償費請求權，均應適用民法第127
    條第8款所規定之2年短期時效，而依上訴人陳報及提出電信
    費帳單所示，系爭電信費繳款期限為99年8月21日、系爭門
    號停機日為99年7月24日，則系爭電信費及系爭補償款請求
    權至遲分別於101年8月及同年7月底前即罹於時效，上訴人
    於時效完成後始受讓上開債權，並於110年2月25日向本院聲
    請對被上訴人核發支付命令（經被上訴人異議，視為起訴）
    ，被上訴人以罹於時效為抗辯拒絕給付，於法自屬有據。
五、從而，原判決以系爭電信費及補償款請求權應適用民法第12
    7條第8款之2年時效，並據此認系爭電信費及補償款請求權
    罹於時效，而為上訴人敗訴之判決，於法核無違誤。上訴人
    意旨指摘原判決此部分適用法規顯有錯誤，求予廢棄改判，
    為無理由，應予駁回。
六、本件第二審訴訟費用應依民事訴訟法第436 條之32第1 項準
    用第436 條之19條第1 項之規定，確定其數額為1,500 元，
    應由上訴人負擔。 
七、據上論結，本件上訴為無理由，依民事訴訟法第436條之29
    第1款、第436條之32第1項、第2項、第449條第1項、第436
    條之19第1項、第78條，判決如主文。  
中　　華　　民　　國　　110 　年　　12　　月　　30　　日
                民事第四庭   審判長法　官　張筱琪
　　　　　　　　　　　　　　　　　 法  官　莊佩頴 　　　
　　　　　　　　　　　　　　　　　 法  官　古秋菊
以上正本係照原本作成
不得上訴
中　　華　　民　　國　　111 　年　　1 　　月　　4 　　日
                                  書記官　蔡叔穎